【裁判字號】    89,簡上,16
【裁判日期】    890809
【裁判案由】    傷害
【裁判全文】
臺灣雲林地方法院刑事判決                          八十九年度簡上字第一六號
    上 訴 人  臺灣雲林地方法院檢察署檢察官
    被    告  甲○○
右上訴人因被告傷害案件，不服本院虎尾簡易庭八十八年度虎簡字第一七三號中華民
國八十八年九月三十日第一審判決（八十八年度偵字第三八四一號），於已逾上訴期
間後聲請回復原狀，並補行上訴，本院管轄第二審之合議庭判決如左：
    主  文
上訴駁回。
    理  由
一、按上訴期間為十日，自送達判決後起算；又遲誤上訴期間，限於非因過失，始得
    於其原因消滅後五日內聲請回復原狀；此觀刑事訴訟法第四百五十五條之一第三
    項準用第三百四十九條、第六十七條第一項之規定甚明。
二、本件上訴人聲請回復原狀及補行上訴，意旨略以：告訴人乙○○於八十八年十月
    二十二日將上訴聲請狀以限時掛號郵寄本院，並於八十八年十月二十三日送達本
    院（於八十八年十月二十五日收文），本院因故於八十八年十月二十六日，始將
    告訴人前開聲請狀送交台灣雲林地方法院檢察署，而告訴人之前開聲請狀送達本
    院之日期，猶未逾上訴期間，是上訴人未能依期依告訴人之請求提起上訴，顯非
    可歸責上訴人之過失，爰依法聲請回復原狀，並補行上訴云云。
三、按聲請回復原狀，依法本以當事人非因過失不能遵守期限者為限，所謂非因過失
    ，係指逾期之緣由非可歸責於當事人而言，若其不能遵守期限由於自誤，即不能
    謂非過失；聲請回復原狀，縱使原審法院認為應行許可，上級法院合併裁判時，
    如認為不應許可者，仍可予以駁回，此有最高法院二十一年度抗字一六九號、二
    十八年度上字第四一六六號判例可資參照。又按刑事訴訟制度採國家訴追主義，
    如已逾上訴期間，檢察官不得採用被害者之意見聲請回復原狀，司法院統字第一
    ０四號解釋著有明文。再按聲請回復原狀，應於書狀內釋明非因過失遲誤期間之
    原因及其消滅時期，刑事訴訟法第六十八條第二項定有明文。經查：
    （一）本件上訴人於聲請回復原狀之書狀內僅釋明非因過失遲誤期間之原因，並
          未為相當之釋明遲誤上訴期間原因消滅之時期（即得提起上訴之時間）。
          又本院虎尾簡易庭八十八年度虎簡字第一七三號刑事簡易判決，業於八十
          八年十月十五日送達於上訴人，有本院送達證書一紙附卷可稽，則自八十
          八年十月十五日送達該判決之翌日起算，上訴期間至八十八年十月二十五
          日即已屆滿。上訴人於收受判決書後，並無不能上訴之情事，且對該判決
          認事用法量刑均認妥適而未提起上訴，雖於上訴期間屆滿後，始收受告訴
          人乙○○之上訴聲請狀，然上訴人係代表國家獨立行使刑罰權，倘上訴人
          係於上訴期間內收受告訴人之上訴聲請狀，然上訴與否仍由上訴人斟酌決
          定，不受告訴人意見之拘束，亦即告訴人是否不服，並不妨礙上訴人上訴
          權之行使。則上訴人於逾上訴期間始收受告訴人之上訴聲請狀，更無受告
          訴人意見之拘束而具有回復原狀事由之理，至為明灼。
    （二）上訴人於八十八年十月二十六日收受告訴人之上訴聲請狀後，於該書狀上
          批示「函覆已逾期」，並以該署八十八年十月二十八日雲檢森智字第二０
          八九五號函通知告訴人「已逾檢察官上訴期間，所請提起上訴礙難准許」
          ，足見上訴人自始亦不認為其於逾上訴期間始收受告訴人之上訴聲請狀，
          具有回復原狀之事由，否則上訴人理應立即向原審法院聲請回復原狀，而
          不會拖延至八十九年二月二十六日方提出聲請。退萬步而言，縱認上訴人
          遲誤上訴期間原因消滅之時期，係其收受告訴人之上訴聲請狀之時（即八
          十八年十月二十六日），則依刑事訴訟法第六十七條第一項之規定，上訴
          人應於八十八年十月二十六日後五日內向原審法院聲請回復原狀，然其卻
          逾五日方提出聲請，足見上訴人聲請回復原狀並不合法。
    （三）況告訴人既非上訴權人，如對於下級法院之判決有不服者，僅得依刑事訴
          訟法第三百四十四條第二項，具備理由請求檢察官上訴，不得逕向原審法
          院提起上訴。本件告訴人於收受判決後，於上訴期間內誤向原審法院提起
          上訴，原審法院僅係基於協助之立場將告訴人上訴聲請狀代為轉交檢察官
          而無必須將告訴人請求上訴之書狀轉送予檢察官之法律上義務，告訴人自
          不得以其未依上開法定程序聲請檢察官提起上訴，而指責原審法院遲延將
          上訴聲請狀轉送檢察官。檢察官亦不得以收受告訴人請求上訴之書狀時，
          已逾上訴期間，遽謂遲誤上訴期間係因原審法院之行政疏失所致，而得聲
          請回復原狀。
    綜上所述，告訴人既非上訴權人，其上訴書狀之所以遲延送達予上訴人，係因告
    訴人未依刑事訴訟法第三百四十四條第二項向檢察官聲請上訴，而誤向原審法院
    即本院虎尾簡易庭提出聲請所致。況告訴人是否不服，並不妨礙上訴人於上訴期
    間內行使上訴權，自不能以告訴人聲請上訴書狀遲延送達予上訴人為由，遽認上
    訴人有不能上訴之事由，而謂上訴人遲誤上訴期間，非其過失。又本件上訴人於
    聲請回復原狀之書狀內僅釋明非因過失遲誤期間之原因，並未為相當之釋明遲誤
    上訴期間原因消滅之時期，其聲請回復原狀之時間亦逾法定期間。揆諸首開判解
    要旨及說明，本件上訴人聲請回復原狀，於法不合，不能准許，其補行上訴，仍
    應認已逾十日法定期間，顯不合法，應予駁回。
據上論結，應依刑事訴訟法第六十九條第一項前段、第四百五十五條之一第三項、第
三百六十七條前段，判決如主文。
本案經檢察官林良蓉到庭執行職務。
中       華       民       國      八十九     年     八    月    九     日
                                               臺灣雲林地方法院刑事第二庭
                                                   審判長法官  倪  彰  鴻
                                                         法官  杭  起  鶴
                                                         法官  趙  思  芸
右正本證明與原本無異。
不得上訴。
                                                       書記官  王  淑  美
中       華       民       國      八十九     年     八    月 九     日


司法院資訊處製作；財團法人民間司法改革基金會備份。
